【裁判字號】    91,重訴,2632
【裁判日期】    921226
【裁判案由】    履行契約
【裁判全文】
臺灣臺北地方法院民事判決                      九十一年度重訴字第二六三二號
    原      告  台鳳股份有限公司
    法定代理人  丁○○
    訴訟代理人  葉大殷律師
                黃世芳律師
    被      告  永升企業股份有限公司
    法定代理人  甲○○
    訴訟代理人  乙○○
                李振燦律師
    複代理人    陳志誠律師
右當事人間履行契約事件，本院於民國九十二年十二月九日言詞辯終結，判決如左：
    主  文
原告之訴及假執行之聲請均駁回。
訴訟費用由原告負擔。
    事實及理由
一、兩造主張：
(一)、原告主張其於民國八十一年間，與訴外人連豐彥、林春燕、簡靜惠等簽立「三重
    重陽住商綜合大樓合建契約書」及同大樓「合建補充條款」，由簡靜惠等提供土
    地與原告合作興建三重市「三重重陽住商綜合大樓」，嗣被告承購簡靜惠、林春
    燕之土地而欲續與原告合作興建前述大樓，兩造乃於八十一年九月八日簽定協議
    書（下稱系爭協議），兩造合作興建之三重市「三重重陽住商綜合大樓」，原告
    業已依約完工，並依約將被告應分得之建物移轉登記與被告完成履約行為，惟依
    系爭合作契約書第十八條第四款約定，被告應給付原告分屋找補款新台幣（下同
    ）七百五十七萬二千六百九十四元，及依兩造於九十年六月八日及九十一年四月
    三日協議，應給付原告工程追加款（即係含陽台外推等二次施工工程之承攬報酬
    ）七十七萬八千一百八十一元，二者計八百三十五萬零八百七十五元，詎經原告
    屢次請求，被告均拒絕依約定結清，為此提起本訴等語。並聲明：
    1.被告應給付原告新台幣（下同）八百三十五萬零八百七十五元，及自起訴狀送
      達翌日起至清償日止按年息百分之五計算之利息。
    2.原告願供擔保，請准宣告假執行。
    並提出：
    1.三重重陽住商綜合大樓合建契約書、合建補充條款暨協議書一件。
    2.九十年六月八日「重陽案永升公司結案找補協調會」會議記錄一件。
    3.九十一年四月三日「重陽段合建案找補協調會」會議記錄一件。
    4.八十二年二月廿六日三重重陽合建案分屋協調會議紀錄一件。
    並聲請訊問證人乙○○、杜曉杰、曾韻文、丙○○。
(二)、被告則否認有積欠原告前揭工程追加款七十七萬八千一百八十一元，且原告公司
    職員杜曉杰、被告公司職員乙○○均到庭證述述其等於協調會並未達成任何工程
    追加款之協議，故原告主張被告已同意給付上開工程追加款，並達成協議云云，
    即非實在；至原告稱工程追加部分係指系爭建物陽台外推等二次施工工程，依合
    建契約第四條、第七條第二項及「三重重陽住商綜合大樓合建補充條款」第一條
    兩造間之約定，本屬原告應履行之義務，其不得請求追加工程款至明。另原告請
    求被告給付找補金額七百五十七萬二千六百九十四元乙節，原告並未提出計算之
    依據，其所為請求即難認有理由；況本合建案之分配以完整樓戶為原則，若就上
    開找補金額七百五十七萬二千六百九十四元除以被告分得Ａ棟九樓單價每坪二十
    萬七千五百元計算出面積約為三六點四九坪，相當於被告分得Ａ棟九樓之二（門
    牌號碼為台北縣三重市○○路○段一號九樓之二）房屋面積，換言之，上開找補
    金額之發生，係因原告多分「一戶」房屋給被告所致，原告僅得請求被告返還該
    Ａ棟九樓之二房屋一戶，而非為金錢之請求等語，資為抗辯。並聲明：
    (一)原告之訴及假執行聲請均駁回。
    (二)如受不利判決，被告願提供擔保請准予宣告免為假執行。
    並提出：建物登記謄本乙份及照片兩張。並聲請訊訊證人乙○○、杜曉杰、曾韻
    文。
二、本院判斷：
(一)、查，原告主張其於民國八十一年間，與連豐彥、林春燕、簡靜惠等簽立「三重重
    陽住商綜合大樓合建契約書」及同大樓「合建補充條款」，由簡靜惠等提供土地
    與原告合作興建三重市「三重重陽住商綜合大樓」，嗣被告承購簡靜惠、林春燕
    之土地而欲續與原告合作興建前述大樓，兩造乃於八十一年九月八日簽定系爭協
    書，兩造合作興建之三重市「三重重陽住商綜合大樓」，原告業已依約完工，並
    依約將被告應分得之建物移轉登記與被告完成履約行為乙節，有其提出之三重重
    陽住商綜合大樓合建契約書、合建補充條款暨協議書各一件在卷足稽，並為被告
    所不爭，是原告前揭主張，應非子虛，堪信為真實。
(二)、次查，原告主張被告尚欠分屋找補款七百五十七萬二千六百九十四元及工程追加
    款七十七萬八千一百八十一元云云，則為被告所否認，並以前揭詞置辯，玆論述
    如下：
  1.有關原告前揭主張工程追加款乙節，固有其提出之九十年六月八日「重陽案永升
    公司結案找補協調會」會議記錄、九十一年四月三日「重陽段合建案找補協調會
    」會議記錄在卷足參，惟觀之九十年六月八日「重陽案永升公司結案找補協調會
    」會議記錄僅載明：原告主張：「應找補金額（分屋）七百五十七萬二千六百九
    十四元，加計工程追加七十七萬八千一百八十一元，合計八百三十五萬零八百七
    十五元」、「若以現金找補，台鳳公司可同意酌減工程款項」等語；被告則提出
    ：「永升公司內部討論以現金找補或以房地找補，於九十年六月十一日回覆」、
    「永升公司提議以現金六百萬一次找補」等語，並有宋志平、杜曉杰及乙○○三
    人簽名；九十一年四月三日「重陽段合建案找補協調會」會議記錄則又載明原告
    主張：「重陽合建案，永升公司應分屋之面積、價值及找補金額（房屋價值）如
    附表一，另有工程款七十七萬八千一百八十一元應由永升支付」等語；被告則謂
    「找補總金額八百三十五萬零八百七十五元永升公司建議以房地每坪十三萬元過
    回台鳳公司抵付找補款，並希望扣除工程款部分（七十七萬八千一百八十一元）
    」等語，並有杜曉杰、乙○○及曾韻文三人簽名。本院核其上開兩次會議記錄文
    義內容，應係兩造正式協議前之各自主張及提案之記載，尚難逕係兩造業已就分
    屋找補金額及工程追加款之意思表示已達成一致，況查證人即原告公司業務部副
    理杜曉杰亦到庭證稱：當初對工程追加款部分沒有達成共識等語、證人即原告公
    司法務職員曾韻文亦到庭證稱：原證三（即九十一年四月三日「重陽段合建案找
    補協調會」會議）當時追加工程款部分，被告確實有意見等語（見本院九十二年
    四月十日言詞辯論筆錄）；核與被告抗辯相符，按證人杜曉杰、曾韻文均為原告
    公司現職人員，衡情當不致故為不利原告之證述，是應認被告前揭抗辯，應為有
    理由，原告據此主張兩造就工程追加款業已成立協議云云，應無可採。
  2.至原告雖謂該工程追加款係含陽台外推等二次施工工程云云（見其九十二年五月
    十四日準備三狀），惟被告抗辯原告所謂之該工程目的，係為使現址Ａ、Ｂ兩棟
    外觀及房屋使用建材相一致而施作，係原告依約應施作工程等語，核與證人即被
    告公司經理乙○○到庭證詞相符（見本院九十二年四月十日言詞辯論筆錄）；
    按系爭合建契約第四條兩造既已約定：「原告負責房屋建造一切費用」；第七條
    第二項：「建材詳後附表視為合約一部分，均由原告負全責，絕不得向被告請求
    任何補償」等語，則原告既未能舉證明被告有何同意追加工程承攬報酬之合意，
    即為此部分七十七萬八千一百八十一元之請求，即核為無據。
  3.再查，被告因兩造間之合建案，實際分得Ａ棟三樓五戶房屋；四樓十二戶房屋、
    五樓十二戶房屋、六樓十二戶房屋及九樓六戶房屋，此有原告提出之「『台北鳳
    都』合建案實際分得房屋、價值及應找補金額」一覽表在卷足憑，且為兩造所不
    爭。按系爭合建契約第十八條第四項兩造約定：「本合建案之分配以完整樓戶為
    原則；雙方同意分配比例以各樓戶的單價乘以各樓戶的樓地板（以完工時地政機
    關實測登記為準）面積和為分子，其全部總合為分母之計算結果為分配比例；如
    超過或不足分配比例，其餘數待完工交屋時一併處理」，是原告依其提出之「『
    台北鳳都』合建案實際分得房屋、價值及應找補金額」一覽表所載，其係以被告
    分得上開各樓戶登記面積乘以各樓層定價所得之「房屋分配金額即二億四千四百
    九十一萬六千二百一十二云」，並加計「地下室停車位分配金額即一千二百八十
    萬元」，兩者合計為二億五千七百七十一萬六千二百一十二元（約佔總金額二十
    六億三千六百九十七萬五千七百三十三元之百分之九‧七七）；此與被告原應分
    配比例百分之九‧四八六乘以上開總金額後，計算被告應分配金額為二億五千零
    一十四萬三千五百一十八元，兩者加減即為原告主張本件找補金額七百五十七萬
    二千六百九十四元，且與原告提出之九十年六月八日、九十一年四月三日之「重
    陽案永升公司結案找補協調會」會議記錄所載「找補金額」一致，是原告依此主
    張，固非無據。惟被告抗辯原告所稱找補金額之發生，純因原告多分「一戶」房
    屋給被告所致等語，並提出台北縣三重市○○路○段一號九樓之二建物登記謄本
    及照片以供本院審酌。經查，原告所謂被告尚欠之找補金額七百五十七萬二千六
    百九十四元，經換算其所稱單價每坪二十萬七千五百元計算結果，與被告所分得
    之Ａ棟九樓之二（門牌號碼為台北縣三重市○○路○段一號九樓之二），確僅相
    差五‧八九平方公尺（即不到二坪）面積，是被告抗辯兩造爭議，肇因原告多分
    「一戶」房屋給被告所致等語，應堪信為真實。又原告雖謂當初被告與原告間有
    以口頭約定係以整個樓層來分配，並不同意返意被告返還該建物云云（見本院九
    十二年十月廿一日言詞辯論筆錄），惟為被告否認之，並抗辯係以分配比例來分
    屋（見同前筆錄），且證人即本件合建案地主之一丙○○亦到庭結證稱兩造間之
    分配房屋，係以戶為單位，不足一戶時才找補，當初選屋時只是以棟別及樓層來
    選屋，當初分配時，我代表萬台建設公司去選屋，選屋的方式是選擇Ａ棟三樓到
    十三樓，由萬台公司與被告來分配樓層數，我認如果將來登記實際面積按照實際
    單價計算的總額與實際應分配的數額相比較多出一戶時，我會選擇將多出的一戶
    返還給原告，因這本是合建的精神，不足一戶才做找補等語（見本院九十二年十
    一月二十日言詞辯論筆錄），亦與被告抗辯相符，按證人丙○○與兩造間並利害
    關係，其所為上揭合建分屋原則之證詞，尚堪採信。此外，原告亦未能舉證證明
    兩造間確有以口頭約定係以整個樓層來分配，是被告前揭抗辯，即屬有據。
  4.末查，被告辯稱其於原告起訴前、後一再向原告表明，願意返還原告台北縣三重
    市○○路○段一號九樓之二建物予原告，然原告一再拒絕等語（見被告九十二年
    五月二十日答辯二狀、同年六月十九日辯論意旨狀），既為原告所不爭執，則被
    告抗辯原告逕為請求被告給付前開分屋找補款，違反兩造間合建契約第十八條第
    四項兩造及合建精神乙節，即為有據。
(三)、綜上，原告主張依系爭合作契約書第十八條第四款約定及協議之法律關係，被告
    尚欠其分屋找補款七百五十七萬二千六百九十四元及工程追加款七十七萬八千一
    百八十一元，均為無據，被告否認有積欠原告工程追加款及分屋找補款，應為可
    採。從而，原告依系爭合作契約書第十八條第四款約定及協議之法律關係，請求
    被告給付原告八百三十五萬零八百七十五元及法定遲延利息，即為無理由，不應
    准許。又原告本訴既為無理由，即所為假執行之聲請，即失所附麗。
三、結論：原告之訴為無理由，依民事訴訟法第七十八條，判決如主文。
中      華      民      國    九十二    年     十二     月    二十六    日
                              民事第五庭法      官  賴劍毅
右為正本係照原本作成
如對本判決上訴，須於判決送達後廿日內向本院提出上訴狀
中      華      民      國    九十二    年     十二     月    二十九    日
                                        法院書記官  吳芳玉


司法院資訊處製作；財團法人民間司法改革基金會備份。
